【裁判字號】    95,聲判,79
【裁判日期】    950913
【裁判案由】    聲請交付審判
【裁判全文】
臺灣高雄地方法院刑事裁定              95年度聲判字第79號
聲  請  人
即  告訴人  乙○○
代  理  人  吳豐賓律師
被      告  丙○
被      告  甲○○
                    樓
右列聲請人因告訴被告等人詐欺案件，不服臺灣高等法院高雄分
院檢察署檢察長駁回再議之處分（95年度上聲議字第1019號），
聲請交付審判，本院裁定如左：
    主  文
聲請駁回。
    理  由
一、聲請交付審判意旨略以：被告丙○、甲○○2 人見聲請人係
    獨居老人，稍有積蓄，便訛稱要替聲請人介紹女友，嗣被告
    丙○又佯稱欲與聲請人同居，並搬入聲請人住處，取得信任
    後，即以兒子當兵及賣涼水為由，向聲請人詐得新台幣（下
    同）1 萬元、1 萬元、19萬元金額，即避不見面，自已成立
    刑法第339 條第1 項之詐欺罪嫌。後來聲請人得知被告2 人
    係在黑玫瑰卡拉OK店上班，並曾向店主李英民炫耀此事，而
    偵查檢察官卻未傳訊重要證人李英民，誤為不起訴處分，自
    有偵查不周之處，經聲請人聲請再議後，台灣高等法院高雄
    分院檢察署檢察長亦認原不起訴處分之認事用法均無不合，
    而予維持，顯有違誤，爰依法聲請交付審判等語。
二、按告訴人不服上級法院檢察署檢察長認再議為無理由而駁回
    之處分者，得於接受處分書後10日內委任律師提出理由狀，
    向該管第一審法院聲請交付審判。法院認為交付審判之聲請
    不合法或無理由者，應駁回之；刑事訴訟法第258 條之1 、
    第258 條之3 第2 項前段分別定有明文。經查，本件聲請人
    以被告涉犯詐欺罪嫌提出告訴，經臺灣高雄地方法院檢察署
    檢察官為不起訴處分後，聲請人不服，聲請再議亦經臺灣高
    等法院高雄分院檢察署檢察長以再議為無理由而予以駁回，
    聲請人於95年8 月9 日收受前開再議駁回處分書，並於同年
    8 月18日委任律師向本院聲請交付審判等情，有前揭不起訴
    處分書、處分書暨送達證書及刑事交付審判聲請狀附卷可稽
    ，是聲請人於法定期間內委任律師吳豐賓提出本件交付審判
    之聲請，程序上並無不合，合先敘明。
三、按刑事訴訟法第258 條之1 規定告訴人得向法院聲請交付審
    判，核其立法意旨，係法律對於檢察官不起訴或緩起訴裁量
    權制衡之外部監督機制，此時，法院之職責僅在就檢察官所
    為不起訴或緩起訴之處分是否正確加以審查，藉以防止檢察
    機關濫權。依此立法精神，同法第258 條之3 第3 項規定：
    「法院就交付審判之聲請為裁定前，得為必要之調查。」，
    其所謂「得為必要之調查」，係指調查證據之範圍應以偵查
    中曾顯現者為限，不可就新提出之證據再為調查，亦不可蒐
    集偵查卷宗以外之證據，否則將與刑事訴訟法第260 條之再
    行起訴規定混淆不清（台灣高等法院91年4 月25日刑庭會議
    法律問題研討意見參照）。又法院於審查交付審判之聲請有
    無理由時，除認為告訴人所指摘不利被告之事證未經檢察機
    關詳為調查或斟酌，或不起訴處分書所載理由違背經驗法則
    、論理法則或其他證據法則者外，不宜率予交付審判（法院
    辦理刑事訴訟案件應行注意事項第118 項參照）。至上開所
    謂告訴人所指摘不利被告之事證未經檢察機關詳為調查，係
    指告訴人所提出請求調查之證據，檢察官未予調查，且若經
    調查，即足以動搖原偵查檢察官事實之認定及處分之決定，
    倘調查結果，尚不足以動搖原事實之認定及處分之決定者，
    仍不能率予交付審判，均合先敘明。
四、經本院調閱原偵查卷宗後，認為：
（一）按交付審判制度，係對於「檢察官不起訴或緩起訴裁量權
      」制衡之一種外部監督機制，法院僅就檢察官所為不起訴
      或緩起訴之處分是否正確加以審查，以防止檢察機關濫權
      。且法院裁定交付審判，即如同檢察官提起公訴使案件進
      入審判程序，是法院裁定交付審判之前提，必須偵查卷內
      所存證據已符合刑事訴訟法第251 條第1 項規定「足認被
      告有犯罪嫌疑」檢察官應提起公訴之情形，亦即該案件已
      經跨越起訴門檻，否則，縱或法院對於檢察官所認定之基
      礎事實有不同判斷，但如該案件仍須另行蒐證偵查始能判
      斷應否交付審判者，因交付審判審查制度並無如同再議救
      濟制度得為發回原檢察官續行偵查之設計，法院仍應依同
      法第258 條之3 第2 項前段規定，以聲請無理由裁定駁回
      。
（二）本件被告丙○、甲○○於偵查中均否認有何詐欺犯行，均
      辯稱：並未以任何名義向聲請人借款，渠等在上開店內因
      隙故與聲請人發生衝突，聲請人便揚言要提告等語。原台
      灣高雄地方法院檢察署檢察官不起訴處分書意旨稽核告訴
      人先後指訴交付財物情節不一，又所交付金錢數額非小，
      卻未立據，且縱聲請人提供被告2 人電話號碼確屬渠等所
      有，然亦因清潔僱工業務對外張貼廣告，他人可輕易取得
      為由，而認聲請人所述悖於常情，不足專以告訴人指訴據
      認被告2 人涉詐欺罪嫌等語（95年度偵字第10989 號）。
      嗣台灣高等法院高雄分院檢察署檢察官對告訴人聲請再議
      ，亦處分同認上情，另認聲請人已自述其交付金錢予被告
      2 人並無其他證人，其於偵結後始另陳稱證人李英民聽聞
      被告2 人詐欺事實，因而指摘原偵查不周，已非可採，且
      認李英民未曾目睹雙方交付款項經過，自無傳訊必要等節
      ，而駁回聲請再議（95年度上聲議字第1019號）。
（三）查前開不起訴處分及駁回再議處分之理由，已詳予論述不
      能僅以告訴人有瑕疵之指訴而認被告2 人詐欺罪嫌，且認
      聲請人偵結後始提出證人李英明證據方法，又證人未目睹
      構成要件待證事實即聲請人及被告2 人借款經過，原檢察
      官未予調查，難認偵查不周，已敘明所聲請證人並無調查
      必要之理由，對照全偵查卷內現有之卷證資料，並無不合
      ，檢察官所為之認事用法，並無違背經驗法則、論理法則
      或其他證據法則之情形，聲請人交付審判意旨仍執詞認偵
      查有未盡情事，自無理由。
五、綜上所述，本案經本院審核卷證資料結果，確實缺乏積極證
    據足資審認被告2 人有何詐欺之犯行，而原偵查檢察官所為
    之不起訴處分及臺灣高等法院高雄分院檢察署檢察長所為再
    議駁回之處分，並無聲請人所指摘不利被告之事證未經調查
    或斟酌之情事，其採證與認事用法，亦無違背經驗法則、論
    理法則與證據法則之處，則聲請人猶執前詞聲請交付審判，
    指摘原不起訴處分及再議駁回處分之理由不當，揆諸上開說
    明，本件交付審判之聲請為無理由，應予駁回。
六、依刑事訴訟法第258條之3 第2 項前段，裁定如主文。
中    華    民    國    95    年    9     月    13    日
                      刑事第14庭 審判長法  官  蔡廣昇
                                       法  官  紀凱峰
                                       法  官  林瑋桓
以上正本證明與原本無異。
不得抗告。
中    華    民    國    95    年    9     月    13    日
                                       書記官  謝群育


司法院資訊處製作；財團法人民間司法改革基金會備份。
